【裁判字號】    97,聲,282
【裁判日期】    970801
【裁判案由】    訴訟救助
【裁判全文】
臺灣高等法院民事裁定                   97年度聲字第282號
聲  請  人  乙○○
兼  上一人
法定代理人  己○○
            甲○○
聲  請  人  辛○○
            壬○○
            子○○
            癸○○
兼  上二人
法定代理人  庚○○
            丙○○
相  對  人  戊○○
            丁  ○
上列聲請人因與相對人戊○○等間遷讓房屋事件，聲請訴訟救助
，本院裁定如下：
    主  文
聲請駁回。
聲請費用由聲請人負擔。
    理  由
一、聲請人聲請意旨略以：「壬○○、辛○○乃輕度智障，缺乏
    謀生能力。庚○○係領有殘障手冊之殘障者，其妻丙○○係
    越南新娘，皆無謀生能力，二子子○○、癸○○猶屬稚齡。
    而己○○雖從事護理工作，然月薪微薄，補貼娘家及自家費
    用已屬不足，其夫甲○○工作亦不穩定，實無資力籌措第二
    審裁判費。」等語。
二、按當事人無資力支出訴訟費用者，法院應依聲請，以裁定准
    予訴訟救助。但顯無勝訴之望者，不在此限。法院認定前項
    資力時，應斟酌當事人及其共同生活親屬基本生活之需要。
    又無資力支出訴訟費用之事由，應釋明之。前項釋明，得由
    受訴法院管轄區域內有資力之人，出具載明具保證書人於聲
    請訴訟救助人負擔訴訟費用時，代繳暫免之費用之保證書，
    以代釋明，民事訴訟法第一百零七條、同法第一百零九條第
    二、三項定有明文。所謂無資力支出訴訟費用，係指窘於生
    活，且缺乏經濟信用，並無籌措款項以支出訴訟費用之信用
    技能者而言（最高法院十八年抗字第二六０號、二十九年抗
    第一七九號及四十三年臺抗字第一五二號判例意旨參照）。
    至所謂釋明，即提出能即時調查之證據，使法院信其聲請之
    事由為真實之謂（同法第二百八十四條規定參照）。且法院
    調查聲請人是否無資力支出訴訟費用，應專就聲請人所提出
    之證據為之，如聲請人並未提出證據，或依其提出之證據，
    未能信其無資力支出訴訟費用之主張為真實，即應將其聲請
    駁回（最高法院二十六年滬抗字第三四號判例意旨參照）。
三、經查，本件聲請人聲請訴訟救助，固提出永和市勵行里里長
    出具之清寒證明書為證，惟上開清寒證明書僅記載：「茲證
    明本里（永和市勵行里）之庚○○君，確為領有殘障手冊之
    殘障者，目前全家生活困頓，實無資力繳納第二審裁判費。
    」之內容，經核仍未能具體表明可資判斷聲請人等係無資力
    之相關事證，尚難遽以憑信。又聲請意旨雖謂壬○○、辛○
    ○、丙○○、己○○、甲○○等聲請人或有輕度智障，或為
    外籍新娘而無謀生能力，或雖有就業，但經濟困頓等原因而
    無力籌措云云，然其等究未提出可即時調查之證據，以釋明
    所據以主張之原因已導致其等無資力之事實，即尚難採信。
    至於聲請人庚○○雖領有殘障手冊，然仍未就其無資力支出
    訴訟費用之事實，舉證以實其說。況查聲請人等現佔用之不
    動產原本登記於庚○○名下，其中之一不動產亦出租於本案
    原審共同被告蔡宗樹，約定租期自八十七年十一月一日起至
    九十七年十月三十一日止共十年，蔡宗樹並交付押租保證金
    一百萬元，以息抵租金（見原審九十六年重訴字第三三五號
    判決理由）。是於承租人蔡宗樹租期將屆滿前，聲請人應有
    存留一百萬元，以資及時因應承租人蔡宗樹請求返還押租保
    證金。又依聲請狀所述，聲請人之父有留下「永和市包含系
    爭房屋在內之三幢房屋」等情可知，聲請人應仍餘有其他資
    產，顯非窘於生活，且缺乏經濟信用。是本院認為依聲請人
    等所提證據資料，仍未能使本院產生聲請人等無資力支出訴
    訟費用之主張為真實之心證。是聲請人等聲請本件訴訟救助
    ，為無理由，應予駁回。（又本院既已駁回聲請人之訴訟救
    助，而原審已裁定命聲請人等補繳上訴裁判費，是聲請人等
    如未於收受本件裁定後補繳，本院將認聲請人之上訴不合法
    ，另行裁定駁回上訴，希勿自誤，併此敘明）
四、本件聲請為無理由，爰裁定如主文。
中    華    民    國    97    年    8     月     1    日
                    民事第三庭
                        審判長法  官    林敬修
                              法  官    黃騰耀
                              法  官    藍文祥
正本係照原本作成。
如不服本裁定，應於收受送達後10日內向本院提出抗告狀，並應
繳納抗告費新台幣一千元。
中    華    民    國    97    年    8     月    4     日
                              書記官    顧倪淑貞


司法院資訊處製作；財團法人民間司法改革基金會備份。
